【裁判字號】    98,訴,614
【裁判日期】    980720
【裁判案由】    毒品危害防制條例
【裁判全文】
臺灣臺北地方法院刑事判決               98年度訴字第614號
公  訴  人  臺灣臺北地方法院檢察署檢察官
被      告  乙○○
                    （現於臺灣臺北監獄）
上列被告因違反毒品危害防制條例案件，經檢察官提起公訴（98
年度毒偵字第372 號），被告就被訴事實為有罪之陳述，本院合
議庭裁定由受命法官以簡式審判程序審理，判決如下：
    主  文
乙○○施用第一級毒品，累犯，處有期徒刑捌月。
    事  實
一、乙○○前於民國89年間，因施用第一級毒品案件，經臺灣板
    橋地方法院以89年度毒聲字第5548號刑事裁定送觀察、勒戒
    ，於89年9 月20日入所執行，因認無繼續施用毒品傾向，於
    同年10月2 日執行完畢釋放出所，並由臺灣板橋地方法院檢
    察署檢察官於同日為不起訴處分確定；復於91年間，因施用
    第一級毒品案件，經本院以91年度毒聲字第1874號刑事裁定
    送觀察、勒戒，因認無繼續施用毒品傾向，於91年9 月23日
    執行完畢釋放出所，並由臺灣臺北地方法院檢察署檢察官於
    91年9 月24日以91年度毒偵字第2140號為不起訴處分確定；
    又於92年間，因施用第一級毒品案件，經本院以92年度毒聲
    字第815 號刑事裁定令入戒治處所施以強制戒治，於92年7
    月15日入所執行，嗣因法律修正於93年1 月9 日停止強制戒
    治釋放出所，並經本院以92年度訴字第636 號刑事判決判處
    有期徒刑8 月確定，於93年1 月9 日入監執行，於93年8 月
    31日縮刑期滿執行完畢；再因施用第一級毒品案件，經本院
    以95年度訴字第1247號刑事判決判處有期徒刑10月確定，於
    95年11月21日入監執行，另經本院以96年度聲減字第440 號
    刑事裁定減刑為有期徒刑5 月確定，於96年7 月16日執行完
    畢。詎乙○○仍不知悔改，竟基於施用第一級毒品海洛因之
    犯意，於98年1 月4 日向不詳人士購得海洛因而持有，並於
    當日晚上7 時許，在臺北市○○區○○街86巷10號1 樓住處
    ，以將海洛因摻在香菸內點燃施用之方式，施用海洛因1 次
    ，並於施用完畢後將煙蒂丟棄。嗣於98年1 月5 日中午，在
    臺北市萬華區艋舺公園內，因向在場賭博之人高呼有警方前
    來而為警盤檢，乃在警方尚不確知有施用毒品犯行前，向員
    警甲○○坦承有施用毒品犯行，並經採集尿液送驗，始查知
    上情。
二、案經臺北市政府警察局萬華分局報請臺灣臺北地方法院檢察
    署檢察官偵查起訴。
    理  由
一、按除被告所犯為死刑、無期徒刑、最輕本刑為3 年以上有期
    徒刑之罪或高等法院管轄第一審案件者外，於法院行準備程
    序進行中，被告先就被訴事實為有罪之陳述時，審判長得告
    知被告簡式審判程序之旨，並聽取當事人、代理人、辯護人
    及輔佐人之意見後，裁定進行簡式審判程序；且受命法官行
    準備程序，與法院或審判長有同一之權限；又簡式審判程序
    之證據調查，不受刑事訴訟法第159 條第1 項、第161 條之
    2 、第161 條之3 、第163 條之1 及第164 條至第170 條規
    定之限制，刑事訴訟法第273 條之1 第1 項、第279 條第2
    項前段、第273 條之2 分別定有明文。本案被告乙○○所為
    ，係犯死刑、無期徒刑、最輕本刑為3 年以上有期徒刑以外
    之罪，其於準備程序中就被訴事實為有罪之陳述，經法官告
    知簡式審判程序之旨，並聽取公訴人、被告之意見後，認為
    適宜由受命法官獨任進行簡式審判程序，依刑事訴訟法第27
    3 條之1 第1 項規定，合議庭裁定由受命法官獨任進行審判
    程序，合先敘明。
二、上揭事實業據被告於本院審理中坦承不諱，且經將被告為警
    查獲時採集所得尿液送請鑑定結果，確有呈現海洛因陽性反
    應，有臺灣尖端先進生技醫藥股份有限公司出具之濫用藥物
    檢驗報告、臺北市政府警察局偵辦毒品案件尿液檢體委驗單
    、贓證物品清單在卷可證（偵查卷第22-25 頁），足認被告
    自白與事實相符。又毒品危害防制條例於92年7 月9 日修正
    公布，自93年1 月9 日施行，其中第20條、第23條將施用毒
    品之刑事處遇程序，區分為「初犯」及「五年內再犯」、「
    五年後再犯」。依其立法理由之說明：「初犯」，經觀察、
    勒戒或強制戒治後，應為不起訴處分或不付審理之裁定；經
    觀察、勒戒或強制戒治執行完畢釋放後，「五年內再犯」者
    ，因其再犯率甚高，原實施之觀察、勒戒及強制戒治既已無
    法收其實效，爰依法追訴或裁定交付審理。至於經觀察、勒
    戒或強制戒治執行完畢釋放後，「五年後再犯」者，前所實
    施之觀察、勒戒或強制戒治已足以遮斷其施用毒品之毒癮，
    為期自新及協助其斷除毒癮，仍適用「初犯」規定，先經觀
    察、勒戒或強制戒治之程序。從而依修正後之規定，僅限於
    「初犯」及「五年後再犯」2 種情形，始應先經觀察、勒戒
    或強制戒治程序。倘被告於五年內已再犯，經依法追訴處罰
    ，縱其第三次（或第三次以上）再度施用毒品之時間，在初
    犯經觀察、勒戒或強制戒治執行完畢釋放五年以後，已不合
    於「五年後再犯」之規定，且因已於「五年內再犯」，顯見
    其再犯率甚高，原實施觀察、勒戒或強制戒治，已無法收其
    實效，即應依該條例第10條處罰（最高法院97年度第5 次刑
    事庭會議決議意旨可資參照）。查被告前於89年間，因施用
    第一級毒品案件，經臺灣板橋地方法院以89年度毒聲字第55
    48號刑事裁定送觀察、勒戒，於89年9 月20日入所執行，因
    認無繼續施用毒品傾向，於同年10月2 日執行完畢釋放出所
    ，並由臺灣板橋地方法院檢察署檢察官於同日為不起訴處分
    確定；復於91年間，因施用第一級毒品案件，經本院以91年
    度毒聲字第1874號刑事裁定送觀察、勒戒，因認無繼續施用
    毒品傾向，於91年9 月23日執行完畢釋放出所，並由臺灣臺
    北地方法院檢察署檢察官於91年9 月24日以91年度毒偵字第
    2140號為不起訴處分確定；又於92年間，因施用第一級毒品
    案件，經本院以92年度毒聲字第815 號刑事裁定令入戒治處
    所施以強制戒治，於92年7 月15日入所執行，嗣因法律修正
    於93年1 月9 日停止強制戒治釋放出所，並經本院以92年度
    訴字第636 號刑事判決判處有期徒刑8 月確定，於93年1 月
    9 日入監執行，於93年8 月31日縮刑期滿執行完畢；再因施
    用第一級毒品案件，經本院以95年度訴字第1247號刑事判決
    判處有期徒刑10月確定，於95年11月21日入監執行，另經本
    院以96年度聲減字第440 號刑事裁定減刑為有期徒刑5 月確
    定，於96年7 月16日執行完畢等事實，亦有臺灣高等法院被
    告前案紀錄表在卷可查，是被告前已於觀察、勒戒及強制戒
    治執行完畢釋放後五年內，再因施用毒品犯行經依法追訴處
    罰，揆諸前揭說明，被告本案犯行即無再施以觀察、勒戒之
    必要。綜上，本案事證已臻明確，被告犯行洵堪認定，應依
    法論科。
三、按海洛因係毒品危害防制條例第2 條第2 項第1 款所定之第
    一級毒品，不得非法持有、施用，被告非法施用，核其所為
    ，係犯毒品危害防制條例第10條第1 項之施用第一級毒品罪
    。被告持有海洛因之低度行為，應為其施用之高度行為所吸
    收，不另論罪。被告有如事實欄所載曾經有期徒刑執行完畢
    之前科，有臺灣高等法院被告全國前案紀錄表及刑案資料查
    註紀錄表各1 份在卷可查，其於有期徒刑執行完畢後，五年
    內故意再犯本案有期徒刑以上之罪，為累犯，應依刑法第47
    條第1 項之規定，加重其刑。又被告於偵查機關尚不知其有
    本案施用毒品犯行前，即向警員自承有施用毒品犯行願接受
    裁判，有證人即查獲員警甲○○到庭證述在卷（本院卷第26
    -27 頁），核與自首之規定相符，爰依刑法第62條前段之規
    定，減輕其刑並與前開加重情形，依法先加後減之。爰審酌
    被告曾有多次施用毒品之犯行，雖經觀察、勒戒及強制戒治
    與刑罰執行，仍未能斷戒施用毒品惡習，顯見其戒治意志不
    堅，缺乏勒戒動機，本應從重量刑。惟念其施用毒品係對己
    身殘害，未造成他人具體危害，且自始坦承犯行，態度尚稱
    良好，已有悔意，復衡其犯罪之動機、目的、手段，犯罪時
    所受之刺激及其品性、生活狀況及智識程度等一切情狀，量
    處如主文之刑，以示儆懲。
據上論斷，應依刑事訴訟法第273 條之1 第1 項、第284 條之1
、第299 條第1 項前段，毒品危害防制條例第10條第1 項，刑法
第11條、第47條第1 項、第62條前段，判決如主文。
本案經檢察官孫沛琦到庭執行職務。
中    華    民    國    98    年    7     月    20    日
                  刑事第七庭  法  官  林勇如
上正本證明與原本無異。
如不服本判決應於收受送達後10日內向本院提出上訴書狀，並應
敘述具體理由；其未敘述上訴理由者，應於上訴期間屆滿後20日
內向本院補提理由書（均須按他造當事人之人數附繕本）「切勿
逕送上級法院」。
                              書記官  葉潔如
中    華    民    國    98    年    7     月    20    日
附錄：本案論罪科刑法條全文
毒品危害防制條例第10條
施用第一級毒品者，處6 月以上5 年以下有期徒刑。
施用第二級毒品者，處3 年以下有期徒刑。


司法院資訊處製作；財團法人民間司法改革基金會備份。
